【裁判字號】    98,簡上,190
【裁判日期】    981120
【裁判案由】    詐欺
【裁判全文】
臺灣臺北地方法院刑事判決             98年度簡上字第190號
上  訴  人
即  被  告  丙○○
上列上訴人即被告因詐欺案件，不服本院中華民國98年3月26日
98年度簡字第697號第一審刑事簡易判決（聲請簡易判決處刑書
案號：98年度偵字第1630號），提起上訴，本院管轄之第二審合
議庭判決如下：
    主  文
上訴駁回。
    事  實
一、丙○○得預見提供金融機構帳戶予他人使用，有遭他人持以
    詐欺取財犯罪工具之虞，仍不違其本意，竟基於幫助詐欺取
    財未必故意，將其所有於民國97年8月29日申設位於臺北市
    中正區○○○路○段28號台新商業銀行古亭分行（下稱台新
    銀行古亭分行）00000000000000號帳戶存摺、金融卡、金融
    卡密碼，於當日在上址，交付並告知予某姓名年籍不詳成年
    人。該人即意圖為自己不法所有，於同年9月2日晚間7時許
    ，向甲○○詐稱網路拍賣付款方式有誤，需至提款機依指示
    操作云云，致其陷於錯誤，於同日下述時間匯各該金額至上
    開帳戶：晚間9時42分許/新臺幣（下同）9萬9千元、晚間9
    時45分許/1千元，合計10萬元。嗣甲○○察覺有異報警，始
    循線查悉前情。
二、案經臺南市警察局第二分局報請臺灣臺南地方法院檢察署呈
    請臺灣高等法院檢察署檢察長令轉臺灣臺北地方法院檢察署
    檢察官偵查並聲請簡易判決處刑。
    理  由
壹、證據能力：
    證人即被害人甲○○警詢陳述，係被告以外之人於審判外之
    陳述，惟當事人於本院準備程序未爭執其證據能力，亦無聲
    請傳訊，顯放棄行使詰問權，本院審酌該言詞陳述作成時情
    況，並無違法、不當或證明力明顯過低之瑕疵，適為本案證
    據，依刑事訴訟法第159條之5規定，應具證據能力。至其餘
    憑以認定本案犯罪事實之非供述證據（詳後述），查無違反
    法定程序取得之情，依同法第158條之4規定反面解釋，亦具
    證據能力。
貳、實體部分：
一、訊據被告丙○○固供承帳戶為其申設，於前揭時地交付存摺
    、金融卡並告知密碼予他人，惟矢口否認有何幫助詐欺取財
    犯行，辯稱：伊拿6千元託乙○○為己申辦貸款而交帳戶予
    他，不知他拿予詐騙集團，無幫助詐欺故意云云。惟查：
(一)某姓名年籍不詳成年人向被害人甲○○詐稱網路拍賣付款方式
  有誤，需至提款機依指示操作，致其陷於錯誤，匯前述金額款
  項至被告帳戶，匯入後旋以金融卡悉數領盡各情，業經證人即
  被害人甲○○證述屬實，復有被告開戶資料、自動櫃員機交易
  明細單在卷為證【臺南市警察局第二分局刑案偵查卷宗（下稱
  警卷）第21-25頁】，是某姓名年籍不詳成年人以被告帳戶詐
  欺取財之事實，已堪認定。
(二)依下列各節，足認被告係基於幫助詐欺取財未必故意，交付帳
  戶存摺、金融卡並告以金融卡密碼予他人使用：
1.衡施行詐術之人為使己不法行為所取財物必歸其所有，當未逕
  自取用非基於原帳戶所有人意思而脫離其持有之帳戶，以防帳
  戶所有人逕自領出款項或掛失帳戶，致處心積慮所取財物卻反
  由帳戶所有人不勞而獲或帳戶經凍結而一切均歸徒勞之風險，
  是必確保該帳戶之管領及使用業經原所有人同意。而一般人均
  審慎保管帳戶存摺、金融卡，若遭竊或不慎遺失，必向金融機
  構申請掛失或報警，避免個人財產權益受不測損害或遭不法之
  徒用為犯罪工具。被告自承：伊約隔10幾日後察覺有異，反正
  帳戶裡沒錢，伊不怕，也不管它，伊自己未報警，亦無掛失，
  拿伊帳戶者之電話為098幾，伊不知他住哪裡等語（本院卷第7
  9頁正面及背面、第19頁），依被告上開供述，其於申辦貸款
  未果又無法聯繫受託辦貸者而察覺有異之際，竟甘冒帳戶遭用
  於不法之途之風險，本人未即刻申請掛失帳戶或報警，放任他
  人無限期管有己帳戶；再參以被告不知拿取帳戶者確實電話及
  住址，客觀上原無從索討該帳戶，益徵本無意取回此帳戶，綜
  上被告諸多乖違常情之舉措，足徵其就該帳戶存摺、金融卡之
  去向毫不在意，應係交付他人全權管領使用無訛。
2.衡一般人自行向金融機構申設帳戶，原則上並無特殊限制及困
  難，故需用帳戶者原得以己名義申請而無向他人收集帳戶之必
  要，如無正當理由，實無持用他人存摺、金融卡及其密碼之理
  ；且時下以人頭帳戶詐騙被害人匯款之行為甚為猖獗，此經媒
  體廣為報導，政府機關及各金融機構尚多次呼籲民眾應謹慎控
  管己有帳戶且勿交付予他人以免淪為不法犯罪幫助工具；復參
  以存摺、金融卡及其密碼攸關個人財產權益，具高度專有性與
  屬人性，非本人或與本人具親密關係者，難認有何理由可自由
  流通使用該金融卡及密碼，而一般人均有妥為保管及防止他人
  任意使用之認識，縱特殊情況偶需交付他人使用，亦必深入瞭
  解用途及合理性，始予提供，且該等專有物品如落入不明人士
  ，而未加闡明正常用途，極易被利用為與財產有關之犯罪工具
  ，此為吾人依一般生活認知所易於體察之常識，衡被告大專畢
  業，具相當智識程度，而有一定社會生活歷驗40餘歲成年人，
  就上情絕難諉為不知，是被告雖無某姓名年籍不詳成年人使用
  存摺、金融卡與金融卡密碼必持以詐欺取財之確信，惟仍交付
  並告知之，顯就該人縱用以詐欺取財一節，予以容任，是被告
  有幫助詐欺取財未必故意，至甚明灼。
3.被告固以上詞置辯，惟查，證人乙○○於本院審理時結證：伊
  從未向被告借用帳戶，被告於97年8月至9月間，未曾因申辦貸
  款一事找伊，伊未拿被告之6千元，亦未拿被告台新銀行帳戶
  等語明確（本院卷第76頁背面-77頁背面），是被告辯稱為辦
  貸款交予乙○○，遭其騙取帳戶一情，尚乏實徵；再衡金融機
  構或理財公司是否核貸，係依借款人資力、信用、償債能力之
  優劣為憑，惟均毋需提供個人帳戶金融卡及金融卡密碼，亦即
  ，除要求借款人提供個人相關身分證明及財力證明文件外，斷
  無要求借款人提供己之帳戶金融卡與其密碼以審核償債能力良
  寙之必要與可能，復參酌被告交付帳戶予他人前，帳戶餘額為
  0，此為被告自承在卷（本院卷第19頁），其欲供以申辦貸款
  帳戶竟餘額為0，顯與申貸應提供相當資力憑以獲得良好信用
  評估進而申貸成功之貸款常情相違，是被告辯稱因他人詐稱為
  其申貸遭騙取而交付帳戶云云，即難遽信；況被告於警詢、偵
  查時均供承：帳戶交予一王先生申辦貸款等語（警卷11頁、臺
  灣臺北地方法院檢察署98年度偵字第1630號卷第4頁），於本
  院準備程序復改稱：帳戶交予黃姓男子申辦貸款云云（本院卷
  第18頁背面），被告所辯受託申貸者前後不一，要屬可疑。綜
  上各節，足證被告所辯交帳戶予乙○○，不知其交付詐騙集團
  ，無幫助詐欺故意云云，洵係避卸之詞，實難採信，是本案事
  證明確，被告幫助詐欺取財犯行，至堪認定，應依法論科。
二、按幫助犯，係就犯罪與正犯有共同認識，以幫助意思，對正
    犯資以助力，而未參與實施犯罪行為者而言。被告基於幫助
    詐欺取財未必故意，交付存摺、金融卡並告知金融卡密碼之
    詐欺取財罪構成要件以外之行為，核其所為，係犯刑法第30
    條第1項前段、第339條第1項幫助詐欺取財罪，為幫助犯，
    依刑法第30條第2項減輕其刑。原審認被告罪證明確，援引
    刑事訴訟法第449條第1項前段、第3項、刑法第30條、第339
    條第1項、第3項、第41條第1項前段，判決處拘役35日，並
    諭知易科罰金折算標準，其認事用法尚無違誤，量刑亦稱妥
    適，是被告上訴指摘原審判決不當云云，核屬無由，應予駁
    回。又被告行為後，經總統於98年1月21日公布修正，自同
    年9月1日施行之刑法第41條，因該次修正係屬檢察官執行時
    所應處理之事項，非為刑罰法律有變更，自無庸比較新舊法
    ，應逕適用修正後刑法第41條，併予指明。
據上論斷，依刑事訴訟法第455條之1第1項、第3項、第368條，
判決如主文。
本案經檢察官郭騰月到庭執行職務。
中    華    民    國    98    年    11    月    20    日
                    臺灣臺北地方法院刑事第14庭
                        審判長法  官  吳冠霆
                              法  官  賴武志
                              法  官  陳琪媛
以上正本證明與原本無異。
本件不得上訴。
                              書記官  陳豪達
中    華    民    國    98    年    11    月    20    日
附錄法條全文：
中華民國刑法第339條
意圖為自己或第三人不法之所有，以詐術使人將本人或第三人之
物交付者，處5年以下有期徒刑、拘役或科或併科1千元以下罰金
。
以前項方法得財產上不法之利益或使第三人得之者，亦同。
前二項之未遂犯罰之。


司法院資訊處製作；財團法人民間司法改革基金會備份。
